最高法院刑事判決　　　　　　　　　　　　　　　　八十八年度台上字第二三○號
　　上　訴　人　甲○○
右上訴人因妨害投票案件，不服台灣高等法院中華民國八十七年三月十一日第二審更
審判決（八十六年度重上更(三)字第二○九號，起訴案號：台灣板橋地方法院檢察署八
十二年度偵字第八八二、九四二五號），提起上訴，本院判決如左：
    主  文
原判決撤銷，發回台灣高等法院。
    理  由
本件原判決論處上訴人共同對於有投票權之人交付賄賂，而約其投票權為一定之行使
罪刑，固非無見。惟查：(一)按犯公職人員選舉罷免法第九十條之一第一項之投票行賄
罪，在偵查中自白者應減輕其刑，同條第五項定有明文。原判決係依公職人員選舉罷
免法第九十條之一第一項論處上訴人罪刑，且於理由欄內復明上訴人在偵查中曾經
自白（見原判決理由一第三、四行），乃竟未依上開規定減輕上訴人之刑，自有判決
不適用法則之違背法令。(二)又按關於沒收，其他法律或刑法分則有特別規定者，應優
先於刑法總則第三十八條沒收規定之適用。原判決於理由欄內載明扣案之內裝有現金
二千元（新台幣，下同）之黃色信封袋四十個及白色信封袋九十六個，係供上訴人犯
上開投票行賄罪所用之物（見原判決理由五末三行）。則依公職人員選舉罷免法第九
十條之一第三項規定，其預備或用以行求、期約或交付之賄賂，不問屬於犯人與否，
應予沒收，此項規定係採義務沒收主義，自應優先於採職權沒收主義之刑法第三十八
條第一項第二款而適用，乃原判決竟援用刑法第三十八條第一項第二款宣告沒收，適
用法則顯有未當。又查原判決主文欄另就扣案之內裝有現金五千元之白色信封袋十一
個，亦諭知沒收，然於理由欄內並未說明此部分宣告沒收之依據，併有理由不備之違
法。(三)公職人員選舉罷免法第九十條之一第一項之投票行賄罪，須對於有投票權之人
，行求、期約或交付賄賂或其他不正利益，而約其不行使投票權或為一定之行使者，
始足當之。是若行為人委託第三人向有投票權之人行賄者，苟該第三人尚未將其行賄
之意思轉達於有投票權之人，則與該罪之成立要件仍屬有間，不能遽以該罪相繩。原
判決於事實欄及該判決附表（一）僅記載：上訴人於八十一年十二月十四日下午，交
付林安副裝有五千元之信封一個及裝有二千元之信封五個；二千元之信封要林安副轉
交與粘見仁等人，並要渠等投票與鄭逢時等情。惟林安副是否已將上訴人行賄之意思
轉達於粘見仁等人﹖粘見仁等人有無承諾或收受賄款﹖凡此與上訴人甲○○該部分之
行為能否論罪；若應論罪，所為究係行求、期約或交付賄賂等待證事實，有重要關係
之事項，本院前次發回意旨業經指明應予詳察審認，原審猶未置理，不為調查認定，
仍籠統併予論處交付賄賂罪刑，亦有違誤。上訴意旨執以指摘，非無理由，應認原判
決仍有發回更審之原因。
據上論結，應依刑事訴訟法第三百九十七條、第四百零一條，判決如主文。
中      華      民      國    八十八    年      一      月    二十一    日
                              最高法院刑事第五庭
                                  審判長法官  黃  劍  青
                                        法官  劉  敬  一
                                        法官  林  增  福
                                        法官  邵  燕  玲
                                        法官  張  清  埤
      右正本證明與原本無異
                                              書  記  官
中      華      民      國    八十八    年      一      月    二十六    日
                                                                      Ａ
